【裁判字號】    97,抗,332
【裁判日期】    971217
【裁判案由】    聲明異議
【裁判全文】
臺灣高等法院臺南分院民事裁定  97年度抗字第332號
抗  告  人
即  承租人  聯邦電子工業股份有限公司
法定代理人  丙 ○ ○
相  對  人
即  債權人  兆豐資產管理股份有限公司
法定代理人  甲 ○ ○
相  對  人
即  債務人  乙○○○
上列抗告人因與相對人間拍賣抵押物強制執行聲明異議事件，對
於中華民國97年9月23日臺灣臺南地方法院96年度執字第22561號
所為裁定，提起抗告，本院裁定如下：
    主  文
抗告駁回。
抗告程序費用新臺幣壹仟元由抗告人負擔。
    理  由
一、抗告意旨略以：（一）坐落臺南縣西港鄉○○段1916-1、19
    16-19 地號土地及其上同段56建號建物（下稱系爭房地），
    乃債務人乙○○○與抗告人先約定租賃後，於民國（下同）
    81年初向駿業建設公司訂購工業區預售屋廠房，作為出租予
    抗告人作為機械裝配生產、零件倉庫、機械維修、業務銷售
    、機械海外出口之生產等諸項用途，由於廠房結構要能容納
    設置吊重力5千公斤，前後行程15公尺，左右行程8公尺，起
    重高度4 公尺之大型天車，駿業建設公司依照抗告人廠房設
    計要求，變更部分設計，將大門及車道為4.3 公尺，貨車直
    接進入工廠，用天車起吊機械零件，且抗告人於81年 3月委
    託威銘機械公司設計、製造、及安裝上開天車使用至今，且
    文化路83巷同一批建物，無任何一家有此種規格，是債務人
    乙○○○事先已決定廠房出租予抗告人為唯一用途，此後未
    曾有任何人承租，亦未作為住宅用，顯見雙方租約早已確定
    。（二）駿業建設公司尚未交屋，但急於取得銀行貸款收清
    屋款，要求提早辦理貸款，於81年 5月27日向土地銀行簽訂
    新臺幣（下同）692 萬元貸款，該貸款由駿業建設公司獨自
    向土地銀行東臺南分行交涉及取得，而工廠全部設備延至82
    年 6月完工，於82年6月1日債務人乙○○○與抗告人補簽訂
    無限期租賃合約。是82年6月1日所簽定之租約，係用於補足
    81年初已向債務人乙○○○承租之口頭契約，即自81年初起
    承租之事實，並非如原裁定所認定原租賃契約，因有合意終
    止或已屆滿而消滅。（三）綜上廠房訂購之日起租賃合約已
    經互相約定確實成立，絕非貸款後始從事租賃，故租賃關係
    應該維持存在不可除去。且抗告人自81年起投入大量生產設
    備，債務人乙○○○財務困難時，亦代為繳納土地銀行本息
    數百萬元，加上長期景氣惡劣，經營無利潤，若從此解除承
    租權，對承租人很不公平、打擊太大。且抗告人係於房屋未
    完工設定抵押前即已承租，並搬入大部分之工廠設備，此應
    為貸款銀行所明知，其要求債務人乙○○○簽立無租賃切結
    ，僅為符合其等之貸款手續而已，並非無租賃之事實，今債
    權人兆豐公司明知之前已存有租賃權，竟為不實之主張，請
    求原審法院除去租賃，應予駁回。另債權人兆豐公司提出之
    債權5,451,376 元應為本金加利息，非屬全部本金，若主張
    全部為本金，應提出詳細帳務說明。爰提起抗告求廢棄原裁
    定，另為適當之裁定等語。
二、按不動產所有人設定抵押權後，於同一不動產上固得設定地
    上權或其他權利，但其抵押權不因此而受影響，民法第 866
    條定有明文。又不動產所有人設定抵押權後，如與第三人訂
    立租賃契約而致抵押物之價金有所影響，該租賃契約對於抵
    押權人不生效力，抵押權人因屆期未受清償，聲請拍賣抵押
    物時，執行法院自可依法以無租賃狀態逕予執行，亦有司法
    院院字第1446號解釋足參。經查：
（一）抗告人雖主張其於系爭房屋未完工設定抵押前即已承租，
      法院不得除去租賃關係云云。惟查本件抵押權之設定存續
      期間為81年5月27日至111年 5月27日，既有臺南縣佳里鎮
      地政事務所他項權利證明書、抵押權設定契約書、土地登
      記謄本等件，附於原審卷足稽（見原審卷第14、15、17、
      20、22頁）；且抗告人前於原審法院亦主張債務人乙○○
      ○係於82年 6月將系爭房屋出租予伊等語，即另一債務人
      丙○○於原審法院亦陳稱：債務人乙○○○於82年 6月將
      系爭廠房出租予抗告人等語，復有抗告人之民事聲請狀、
      原審法院96年7月12日執行筆錄等件，存於原審卷可佐（
      見原審卷第150、151、167 頁）；再參諸債務人乙○○○
      於原審法院聲請重新鑑價時，所提出之租賃契約書亦為82
      年6月1日所訂立，且未特別陳明其與抗告人之租賃契約係
      在抵押權設定前（見原審卷第126、127頁），顯見系爭租
      賃關係，確係於92年6月1日始簽立無訛。抗告人就其親自
      經歷參與之事實，竟為先後不一之主張，且與債務人乙○
      ○○、丙○○之陳述不符，自非事實，難予採信。又退而
      言之，縱認抗告人與債務人乙○○○間，確曾於債務人乙
      ○○○於81年初向駿業建設公司訂購系爭房地時，即已成
      立口頭租賃關係屬實，然抗告人與債務人乙○○○間，嗣
      既另於82年6月1日重新訂立房屋書面租賃契約，依法即應
      認原口頭租賃契約業已因租期屆滿或兩造合意終止而消滅
      ，其間之租賃關係，應以82年6月1日所訂立之房屋租賃契
      約為準，不得再主張溯自81年初至82年 5月底之租賃關係
      ，依然延續存在。
（二）抗告人雖另主張82年6月1日所訂立之房屋租賃契約，係原
      口頭租賃契約之補約云云；然考抗告人所提出之租賃契約
      書，其租賃契約起始日係記載82年6月1日，並非更早之日
      期；且抗告人提出其於81年3 月委託威銘機械公司設計、
      製造及安裝天車之證明書，充其量僅能證明抗告人為經營
      其事業而需天車等設備，始委託威銘機械公司設計、製造
      及安裝天車，尚不足據以證明其與債務人乙○○○間，已
      於81年初即簽訂租賃契約之事實；此外抗告人復未提出其
      他積極確切事證，證明其於81年初即已向債務人乙○○○
      承租系爭廠房之事實，而認抗告人主張82年6月1日所訂立
      之房屋租賃契約係原契約之補約，亦難採信。至抗告人主
      張本件係提早貸款，延後交屋、系爭房屋除抗告人外未有
      任何人承租或作住宅用、債權人兆豐公司提出之債權5,45
      1,376 元應為本金加利息，非屬全部本金，及本件係貸款
      銀行為符合貸款手續，要求債務人乙○○○簽立無租賃切
      結等情，核與本件是否除去租賃權之認定無涉，附此敘明
      。
三、綜上所述，抗告人與債務人乙○○○間之系爭房屋租賃關係
    ，既係成立於81年 5月27日抵押權設定後，而本件原審法院
    96 年度執字第22561號債權人兆豐公司與債務人乙○○○間
    給付借款強制執行事件，將系爭房地查封，並於97年 4月22
    日，第三次以最低底價3,956,000 元拍賣，無人應買，已不
    足清償本金債權，亦有該執行案卷足憑，顯見此項租賃關係
    已影響債權人兆豐公司抵押權之受償。原審法院為此依債權
    人即抵押權人兆豐公司之聲請，將抗告人與債務人乙○○○
    間之系爭租賃關係除去，並裁定駁回抗告人之聲明異議，經
    核認事用法並無不合。抗告人抗告意旨，猶執上揭情詞，以
    上揭租賃契約書係原口頭契約之補約，而認其於系爭房屋未
    完工設定抵押前已承租，法院不得除去租賃關係等語，指摘
    原裁定不當，求予廢棄改判，為無理由，應予駁回。
四、據上論結，本件抗告為無理由，應依強制執行法第30 條之1
    ，民事訴訟法第495 條之1第1項、第449條第1項、第95條、
    第78條，裁定如主文。
中    華    民    國    97    年    12    月    17    日
                  民事第四庭    審判長法  官  王惠一
                                      法  官  蘇重信
                                      法  官  林永茂
上為正本係照原本作成。
如不服本裁定，僅得於收受本裁定正本送達後10日內以適用法規
顯有錯誤為理由，向本院提出再抗告狀（須附繕本）依法應繳納
抗告費新台幣1千元，並委任律師為訴訟代理人，經本院許可後
始可再抗告於最高法院。
中    華    民    國    97    年    12    月    17    日
                                      書記官  謝素嬿
【附記】
民事訴訟法第495條之1第2項準用同法第466條之1第1、2項規定
：
(1)對於第二審判決上訴，上訴人應委任律師為訴訟代理人。但上
  訴人或其法定代理人具有律師資格者，不在此限。
(2)上訴人之配偶、三親等內之血親、二親等內之姻親，或上訴人
  為法人、中央或地方機關時，其所屬專任人員具有律師資格並
  經法院認為適當者，亦得為第三審訴訟代理人。
民事訴訟法第466條之2：
  上訴人無資力委任訴訟代理人者，得依訴訟救助之規定，聲請
  第三審法院為之選任律師為其訴訟代理人。


司法院資訊處製作；財團法人民間司法改革基金會備份。
